【裁判字號】    89,上訴,984
【裁判日期】    890613
【裁判案由】    業務過失致死等
【裁判全文】
臺灣高等法院臺中分院刑事判決              八十九年度上訴字第九八四號
    上  訴  人  臺灣台中地方法院檢察署檢察官
    上  訴  人
    即自 訴 人  戊○○
    被      告  丁○○
    被      告  甲○○
    被      告  乙○○
    被      告  丙○○
右上訴人等因自訴人自訴被告業務過失致死等案件，不服台灣台中地方法院八十八年
度自字第一三四○號中華民國八十九年三月十七日第一審判決，提起上訴，本院判決
如左：
    主  文
原判決撤銷，發回台灣台中地方法院。
    理  由
一、自訴意旨略以：緣座落台中市○○○○路五一號土地及其上廠房建物本由合富國
    際股份有限公司承租使用，嗣因前述廠房之棚架漏水，合富國際股份有限公司乃
    通知前述土地及其上廠房之所有權人即被告乙○○及渠胞弟高健滎二人修補該廠
    房棚架，被告乙○○、高健榮二人遂商請被告甲○○、丁○○二人前往修補該棚
    架，被告四人至現場勘察棚架現狀後，均明知該棚架僅係以簡單鋼骨搭設，中間
    鋪以材質面板，根本無法承受水泥漿之重量，且不該以鋪設水泥用以防止漏水，
    竟能注意而疏未注意，四人仍決定在該棚架上灌注水泥漿，並由被告丁○○計算
    鋪設前開棚所須水泥漿數量後，通知自訴人戊○○與渠妻即被害人李淑珍於民國
    （下同）八十八年一月二十二日上午八時三十分許前往案發現場澆灌水泥漿於前
    開棚架之上，至當日中午十二時十五分許，前開棚架終因不堪承載水泥漿之重量
    而坍塌，並將正在現場休息而行經棚架下欲拿取便當之被害人李淑珍壓斃，及將
    其他工作人員之己○○壓傷致脊椎骨折，顏榮德左手骨折斷裂。核被告丁○○、
    甲○○、乙○○、高健榮等人所為，係分別涉犯刑法第二百七十六條第一項、第
    二項之過失致人於死及同法第二百八十四條第一項之過失傷害罪嫌，其等所犯上
    開三罪間有想像競合犯關係。另按刑事訴訟法第三百十九條規定：犯罪之被害人
    無行為能力、限制行為能力或死亡者，得由法定代理人、直系血親或配偶提起自
    訴，本件自訴人係為被害人李淑珍之夫，依法提出本件自訴，狀祈鈞院鑑核，迅
    予被告等人有罪判決，俾懲不法為禱等語。
二、原審判決稱：按不得提起自訴而提起者，應諭知不受理之判決，刑事訴訟法第三
    百三十四條定有明文；又同一案件經檢察官依刑事訴訟法第二百二十八條規定開
    始偵查者，不得再行自訴，為八十九年二月九日修正並公布施行，同年月十一日
    生效之刑事訴訟法第三百二十三條第一項所明定；又修正刑事訴訟法施行前，已
    經開始偵查或審判之案件，除有特別規定外，其以後之訴訟程序，應依修正刑事
    訴訟法終結之，刑事訴訟法施行法第二條規定甚明，而依同法第五條（刑事訴訟
    法簡易程序修正施行前已繫屬於各級法院之簡易程序案件，仍依施行前之法定程
    序處理之）、第六條（修正刑事訴訟法施行前，已繫屬於各級法院之附帶民事訴
    訟，仍應依施行前之法定程序終結之）規定，僅有簡易程序案件及附帶民事訴訟
    案件於刑事訴訟法修正施行前已繫屬於各級法院者，應依施行前之刑事訴訟法所
    定程序處理，是以自訴案件倘在刑事訴訟法第三百二十三條第一項於八十九年二
    月九日修正施行前繫屬於各級法院者，刑事訴訟法施行法既無應適用修正施行前
    刑事訴訟法之特別規定，則其後之訴訟程序，自應依該修正後之規定處理，合先
    敘明。經查：本件自訴人戊○○自訴被告丁○○、甲○○、乙○○、丙○○如前
    揭所載之犯罪事實，前經自訴人於八十八年三月八日具狀向臺灣臺中地方法院檢
    察署檢察官提出告訴（於同年月九日收件），並由該署檢察官於同年月二十四日
    定期傳訊自訴人及被告四人而開始偵查，此有臺灣臺中地方法院檢察署八十八年
    度偵字第七○四六號卷可憑，自訴人對同一案件，於檢察官開始偵查後之八十八
    年十一月二十四日向原審提起自訴，自已違反八十九年二月九日修正施行，同年
    月十一日生效之刑事訴訟法第三百二十三條第一項規定，揆諸前揭說明，爰不經
    言詞辯論，逕予諭知不受理之判決等情。然查本件自訴人雖於八十八年三月八日
    向臺灣臺中地方法院檢察署對被告四人提出過失致死之告訴，後再於八十八年十
    一月二十四日，向臺灣臺中地方法院對本件被告四人提出自訴，於提起自訴時，
    依原法令規定並無違誤之處，該自訴案件既屬合法，自不能以事後刑事訴訟法之
    修正，而剝奪自訴人依據原刑事訴訟法合法自訴之權益，原審認定自訴不合法，
    而諭知本件自訴不受理之判決，即有未當，檢察官及自訴人上訴意旨據此指摘原
    審判決不當，其上訴為有理由，應由本院將原審判決撤銷，發回臺灣臺中地方法
    院更為適當之判決，並不經言詞辯論為之。
三、據上論斷，應依刑事訴訟法第三百六十九條第一項但書、第三百七十二條，判決
    如主文。
中      華      民      國    八十九     年      六       月    十三    日
                                  臺灣高等法院臺中分院刑事第三庭
                                        審判長法  官  方  艤  駐
                                      法  官  廖  柏  基
                                              法  官  劉  連  星
右正本證明與原本無異。
如不服本判決應於收受送達後十日內向本院提出上訴書狀，其未述上訴之理由者並
得於提起上訴後十日內向本院補提理由書（均須按他造當事人之人數附繕本）。
                                              書記官  顏  子  良
中      華      民      國    八十九     年      六       月    十五    日
                                                                        Ｆ


司法院資訊處製作；財團法人民間司法改革基金會備份。
